【裁判字號】    98,易,108
【裁判日期】    981218
【裁判案由】    賭博
【裁判全文】
臺灣花蓮地方法院刑事判決               98年度易字第108號
公  訴  人  臺灣花蓮地方法院檢察署檢察官
被      告  乙○○
選任辯護人  林政雄律師
被      告  甲○○
選任辯護人  林聖雄律師
被      告  戊○○
選任辯護人  黃健弘律師
上列被告因賭博等案件，經檢察官提起公訴（97年度偵字第5639
號），本院判決如下：
    主  文
乙○○犯圖利聚眾賭博罪，處有期徒刑陸月，如易科罰金，以新
臺幣壹仟元折算壹日。扣案如附表所示之物均沒收之。
戊○○犯幫助圖利聚眾賭博罪，處有期徒刑肆月，如易科罰金，
以新臺幣壹仟元折算壹日。
甲○○犯公務員包庇圖利聚眾賭博罪，處有期徒刑捌月。
    事  實
一、乙○○基於意圖營利供給賭博場所、聚眾賭博及賭博之犯意
    ，自民國96年6月間某日起至97年12月2日下午7 時止，利用
    其位於花蓮縣玉里鎮○○路○段201 號、花蓮縣富里鄉萬寧
    村鎮寧255 號等住處作為公眾得出入場所，經營簽賭站，並
    擔任組頭，經營香港六合彩、臺灣今彩 539、大樂透賭局簽
    賭，該簽賭站對外聯絡電話計有0000000、0000000、000000
    0、000 0000、0000000號等市內電話及其所有之門號000000
    0000、0000000000兩支行動電話，聚集下游組頭陳美玉、潘
    美珠、姚彩娥、莊瑞虎( 4人均另為緩起訴處分)及不特定人
    簽選號碼賭博財物，其賭博方式計有「二星」（2個號碼為1
    組）、「三星」（3個號碼為1組）、「四星」（4 個號碼為
    1組），每牌支賭金為新臺幣（下同）80元至100元不等，再
    核對香港政府發行開獎之六合彩號碼及臺灣今彩、大樂透號
    碼以定輸贏，賭客若簽中，則贏得5,700元至57 萬元不等之
    彩金，若未簽中，則賭資則歸乙○○贏得，並由其自中獎之
    優勢結果，從中牟取利潤。嗣於97年12月2日下午7時許，經
    花蓮縣警察局員警持本院核發之搜索票，前往花蓮縣玉里鎮
    ○○路○段201號、花蓮縣富里鄉萬寧村鎮寧255 號執行搜索
    ，並扣得如附表所示之物，始查悉上情。
二、戊○○係花蓮縣警察局玉里分局警備隊警員，明知其依刑事
    訴訟法、警察法、警勤務例規定，負有在警勤區內調查社會
    治安及犯罪等職務，亦明知乙○○在經營上揭六合彩等簽賭
    站，竟基於幫助聚眾賭博之犯意，接受乙○○之委託，於97
    年11月間某日，前往陳美玉處，向陳美玉收取牌支簽注金新
    臺幣（下同）61,000元及57,200元，經陳美玉各交付支票 2
    張予戊○○收受之。
三、甲○○係花蓮縣警察局玉里分局一組警員，負責行政（環保
    ）、外事、陸務、薪水造冊等業務，為內勤人員，且為依法
    令從事於公務之公務員，其明知乙○○在花蓮縣玉里鎮○○
    路○段201號經營簽賭站，竟於 97年11月19日，基於包庇賭
    博之犯意，於乙○○告知恐遭人檢舉伊經營簽賭站，近日將
    遭警取締之際，告知乙○○將電話傳真機移至花蓮縣富里鄉
    鎮寧255號，以規避取締，並於同年月20 日，甲○○以電話
    聯絡不知情之友人李聰志速前往花蓮縣富里鄉鎮寧255 號修
    復該處之電話線路，使乙○○得在花蓮縣富裡鄉鎮寧255 號
    裝置傳真機，供花蓮縣玉里鎮○○路○段201 號電話指定轉
    接不特定人傳真簽選號碼賭博使用，使乙○○在玉里鎮○○
    路○段201 號簽賭站不被發覺，能繼續順利經營，而加以包
    庇。
四、案經花蓮縣警察局報請臺灣花蓮地方法院檢察署檢察官偵查
    起訴。
    理  由
壹、證據能力
一、證人即共同被告乙○○於警詢陳述之證據能力:
    被告甲○○、戊○○及其 2人之選任辯護人均否認證人即被
    告乙○○於警詢陳述之證據能力，並辯稱：乙○○遭到疲勞
    詢問，且乙○○患有糖尿病，長時間應訊未施打胰島素云云
    。證人乙○○於警詢之證述，固屬被告以外之人於審判外之
    陳述，性質上雖屬傳聞證據，原則上不具有證據能力；惟證
    人乙○○於警詢時陳述之內容與本院審理時證述之內容並不
    相符，雖乙○○於警詢製作筆錄之時間為 97年12月2日晚間
    22時46分起至翌日凌晨1時10 分止，係於夜間接受詢問製作
    筆錄，然於開始製作警詢筆錄前，員警即有先告知乙○○現
    在時間是夜間22時46分許，並先詢問乙○○是否願意接受偵
    訊及製作筆錄，俟乙○○回答願意後，員警始對乙○○就案
    情為詢問，且員警於詢問完乙○○有關案情之問題後，又再
    度詢問乙○○精神狀況如何，乙○○亦回答很好等情，有乙○○之警詢筆錄 1份在卷可稽。參以該警詢筆錄係採一問一
    答方式製作，筆錄之內容又均係依乙○○之自由陳述內容而
    為記載，最後亦交由乙○○審閱確認無誤後為簽名，則本院
    審酌乙○○之警詢筆錄作成過程並無顯不可信之情況。再者
    ，乙○○於警詢筆錄製作過程中並未曾因糖尿病而有身體不
    適之情形，且伊於警詢中之證述距案發日較為接近，當時記
    憶自較深刻，可立即反應所知，不致因時隔日久而遺忘案情
    ；又較無來自被告或其他成員同庭在場之壓力而出於虛偽不
    實之證述，或事後串謀而故為迴護其餘被告之機會。揆諸上
    開說明，證人即被告乙○○於警詢中所為之陳述，客觀上應
    具有較可信之特別情況，且亦為證明犯罪事實存否所必要，
    依上揭規定，證人即被告乙○○警詢之證述自有證據能力。
二、被告甲○○、戊○○及其 2人之選任辯護人均否認證人即共
    同被告乙○○於檢察官偵查時具結證述之證據能力，並辯稱
    ：乙○○於警詢完畢後，隨即接受檢察官之訊問，乙○○本
    身患有糖尿病，未曾施打胰島素，於念證人結文時，已有氣
    無力，且整個訊問過程中，乙○○雙手都放在訊問台，而認
    乙○○於檢察官偵查訊問時係屬疲勞訊問；又檢察官訊問時
    係以誘導訊問方式，而認無證據能力云云。查，乙○○於97
    年12月3日凌晨1時10分許，經員警詢問完畢後，並未再接受
    任何訊問，俟於同日下午4時28 分許，始再接受檢察官訊問
    ，期間已相隔有15小時有餘，此段期間並未再受詢問或訊問
    等情，此有警詢筆錄、臺灣花蓮地方法院檢察署檢察官97年
    12月3日97年度內勤字第1號訊問筆錄1 份在卷可稽，足認乙○○於檢察官偵查時，並無遭受到疲勞訊問之情形。又經本
    院勘驗乙○○於檢察官偵查時證述之錄音光碟結果：(一)檢察
    官訊問乙○○時，並無以強暴、脅迫、利誘或其他不正方法
    為之，乙○○之應訊皆係出於其自由意志。(二)乙○○並無明
    顯疲累或身體不適之情形而無法應訊之狀況，且乙○○對於
    檢察官訊問內容皆能充分理解後，並予回答。此有本院勘驗
    筆錄及勘驗內容各1 份在卷可稽。雖自檢察官偵查訊問之錄
    影光碟一開始確可看到乙○○將手放在桌上，然乙○○於訊
    問過程中並非一直將手放在桌上，僅係一開始時將手放在桌
    上，然看不出乙○○有何身體不適之情形，況乙○○於回答
    檢察官之訊問過程中，有時或以手指劃過前胸、或以抬手摸
    摸頭、或揮動手、或抬起右手由外向胸前劃一下、或抬起雙
    手揮一下、或左手拉高右手袖子、或曾轉身用手指陳美玉、
    或雙手拉一下衣襟、用手比手勢，以肢體動作來輔助回答檢
    察官之問題。復乙○○於檢察官訊問過程中，未曾向檢察官
    反應或表示伊有因糖尿病未施打胰島素，身體不適之情事，
    此有本院勘驗內容1 份附卷可參，則尚難謂檢察官對乙○○
    有何疲勞訊問或誘導訊問之情形。此外，被告及辯護人均未
    能舉證證明乙○○在檢察官偵查時之證述有何顯不可信之情
    況存在，故認乙○○於檢察官偵查時之證述具有證據能力。
三、按被告以外之人於審判外之陳述，雖不符前4 條（即刑事訴
    訟法第159條之1至之4 ）之規定，而經當事人於審判程序同
    意作為證據，法院審酌該言詞陳述或書面陳述作成時之情況
    ，認為適當者，亦得為證據。當事人、代理人或辯護人於法
    院調查證據時，知有第159條第1項不得為證據之情形，而未
    於言詞辯論終結前聲明異議者，視為有前項之同意，刑事訴
    訟法第159條之5定有明文。經查，檢察官、被告及其選任辯
    護人於本院言詞辯論終結前，就本判決所引用下列各項屬於
    審判外陳述之證據，知有第159條第1項不得為證據之情形，
    均未聲明異議，且表示不爭執，經本院審酌該證據作成情況
    均無不適當之情形，是依上開規定，認得作為本案證據。
貳、實體部分
甲、被告乙○○部分
一、上揭被告乙○○涉犯之犯罪事實，迭據被告乙○○於警詢、
    檢察官偵查時及本院調查、審理時坦承不諱；且經證人陳美
    玉於警詢、檢察官偵查時證述明確；並有證人潘美珠、姚彩
    娥、莊瑞虎於警詢時證述無訛；亦有搜索扣押筆錄、扣押物
    品目錄表、照片等件在卷可稽；復有如附表所示之扣案物品
    可按。足認被告乙○○之自白核與事實相符，堪以採信。被
    告乙○○之犯行堪以認定。
二、核被告乙○○所為，係犯刑法第266條第1項前段之在公眾得
    出入之場所賭博財物罪、第268 條前段之意圖營利供給賭博
    場所罪及同條後段之意圖營利聚眾賭博罪。被告自96年6 月
    某日起至97年12月2 日為警查獲時止，反覆密接提供賭博場
    所、聚眾賭博及與賭客對賭之行為，本質上乃具有反覆、延
    續性行為之特徵，於刑法評價上，應認為係集合多數犯罪行
    為而成立之獨立犯罪型態之「集合犯」，各為包括一罪。而
    俗稱「六合彩」等之賭博，組頭於每期開獎前，其供給賭博
    場所，聚集多數人同時或分次簽賭，而以抽取賭金之固定成
    數或與賭客對賭之方式為之，所有各個舉動無非欲達最終開
    獎營利之目的，其主觀上係追求一個同一之營利目的，社會
    價值上亦僅賦予單一賭博之評價，則當期開獎前，組頭之供
    給賭博場所、聚眾賭博及與賭客對賭之各個舉動，客觀上為
    其一個犯罪行為之接續進行，組頭主觀上接續供給賭博場所
    、聚眾賭博及與賭客對賭，均係基於一個賭博犯罪決意之決
    定，而為達成同一犯罪所為，應屬法律概念之一行為，是以
    ，被告以一行為而同時觸犯供給賭博場所、聚眾賭博及普通
    賭博三罪名，為想像競合犯，應從一情節較重之意圖營利聚
    眾賭博罪處斷。爰審酌被告乙○○之智識程度、犯罪目的、
    手段、違法經營簽賭站之時間長達一年多、對於社會善良風
    俗所生危害非輕，惟念其犯罪後能坦承犯行，且其並無前科
    ，有臺灣高等法院被告前案紀錄表1 份在卷可佐，又其患有
    糖尿病，有診斷證明書1 份在卷可參等一切情狀，量處如主
    文所示之刑，並諭知易科罰金之折算標準。至扣案如附表所
    示之物品，均係被告乙○○所有，且為供本件犯罪所用之物
    ，業據被告供明在卷，應依刑法第38條第1項第2款之規定併
    予宣告沒收；至警方扣得被告所有之現金5 萬元，並非本案
    之賭資，亦非本案犯罪所用或所得之物，業據被告乙○○供
    承在卷，此外，並無其他證據足以證明該5 萬元是賭資乙節
    ，故尚難認本案有關，爰不併予宣告沒收，附此敘明。
乙、被告戊○○部分
一、訊據被告戊○○矢口否認有何幫助聚眾賭博之犯行，並辯稱
    ：我沒有向「賴媽」即陳美玉收取簽注賭金，陳美玉也沒有
    交付支票給我云云。經查：
  (一)證人陳美玉於警詢時證稱：我因積欠乙○○6萬1千元之簽賭
    金，被告戊○○於97年11月6日來向我收取，我拿了2張支票
    ，發票日分別為97年11月10日、97年11月底某日，交付予「
    阿南」即被告戊○○轉交給乙○○；又我另欠乙○○57,200
    元簽賭金，由被告戊○○於97年11月13日向我收取，我有開
    過支票給被告戊○○轉交給乙○○，但時間及金額我忘記了
    ；我向乙○○簽注的錢，大部分是乙○○親自來收取，被告
    戊○○只有幾次，我向乙○○下注簽牌係透過被告戊○○介
    紹的等語明確；核與證人陳美玉於檢察官偵查時具結證稱：
    「阿南」是乙○○的朋友，若乙○○沒來收錢，她就會交代
    「阿南」來收錢，「阿南」向我收過2 次，「阿南」向我收
    錢時說乙○○交代他來收錢。「阿南」於11月16日有來向我
    收錢，至於收多少錢我忘記了，我應該是拿客人的客票給「
    阿南」等語明確，並指認警卷第60頁被告戊○○之照片，證
    稱該照片上之人即為伊所稱之「阿南」等情相符且一致。又
    證人乙○○於本院審理時亦證稱：大家都叫被告戊○○為「
    阿南」，伊有委託被告戊○○向陳美玉收取款項等語明確；
    且證人乙○○於檢察官偵查時證稱：我拜託被告戊○○向「
    賴媽」即陳美玉收一次票，11月6日，戊○○收了 6萬1千元
    ，2 張票給我；於11月13日被告戊○○向陳美玉收57,200元
    ，陳美玉拿客票交付，被告戊○○知道陳美玉每星期有跟我
    簽牌，我跟陳美玉說我有做牌，我也有跟被告戊○○說我有
    收賴媽的牌等語明確；再者，被告戊○○亦自承：我的外號
    叫「阿南」等語無訛。雖乙○○於警詢時曾改證稱：被告戊○○沒有幫我收取一般民眾及下線簽賭金之情事，是陳美玉
    曾將積欠我的簽賭款項以開支票方式交由被告戊○○轉交給
    我，且只有一次云云；復於本院審理時亦改證稱：只有委託
    被告戊○○向陳美玉收一次款，但沒有收到，且被告戊○○
    也沒有將支票交付予我，我只是跟被告戊○○說是「賴媽」
    要給我的錢，被告戊○○應該不知道我在經營六合彩，我沒
    有告訴他云云，是證人乙○○前後之證述已有不一致之情形
    ，核與證人陳美玉之上揭證述情節顯相矛盾。惟依被告戊○○與乙○○之通聯譯文顯示：（以下通話發話人及受話人部
    分，被告戊○○以B稱之，乙○○以A稱之）
  1.於97年11月3日21時13分16 秒許，被告戊○○撥打電話給被
    告乙○○:
    B:有開嗎？
    A:沒啦開！開20而已。01、08、20、25、38、43。
    B:好好。
  2.於97年11月6日12時11分56 秒許，乙○○撥打電話給被告戊○○:
    A:賴媽你有幫我收嗎？
    B:還沒啦！中午怎收，她多少錢。喂…
    A:喂！
    B:賴媽是收多少錢啦！
    A:6萬1千。
    B:6萬1千。
    A:對啦！
  3.97年11月6日14時02分43 秒，被告戊○○打電話給乙○○：
    A:喂！
    B:打牌樓
    A:嗯！剛剛來。怎樣。
    B:坐下去了喔！好好忙妳的。
    A:怎樣！？
    B:美順怎不收？昨天有中喔？
    A:你收沒多少，才1萬多。
    B:怎說1萬多？
    A:有中！才1萬元而已。
    B:你說這禮拜喔！
    A:這要收1萬元多，上禮拜8萬。
    B:這就不用了。不用
    A:對啦，下禮拜再收啦！
    B:不然今日又中，我們要湊的死要活。
    A:對啊！
    B:賴媽我先來處理。
    A:6萬1啦。
    B:好啦。
  4.於97年11月6日16時27分34 秒許，乙○○撥打電話給被告戊○○：
    A:賴媽的錢，你有幫我收沒？
    B:有啦！在我口袋啦！
    A:村長的呢？
    B:村長還沒啦！賴媽開票， 11月10日及11月底，2張啦，都
      這個月的啦！
  5.於97年11月13日15時35分56秒許，乙○○撥打電話給戊○○
    ：
    A:你有要下來嗎？
    B:還沒有啦。
    A:那你先去賴媽那裏幫我拿錢啦。
    B:好啦，多少？
    A:五萬七千二啦。
    B:好啦。
  5.於97年11月14日15時35分56分許，乙○○撥打電話給戊○○
    ：
    B:喂！
    A:賴媽的票呢？
    A:什麼？
    B:我在上班啦！
    並有上揭通聯譯文1 份在卷可稽。自上揭被告戊○○與乙○○之通話內容，可知乙○○委託被告戊○○向賴媽即陳美玉
    收取款項計有2 次，1次是11月6日，1次是11月3日，金額分
    別為61,000元及57,200元，且戊○○均有前去向陳美玉收取
    ，又陳美玉均係交付支票給被告戊○○，足認被告戊○○顯
    係明知乙○○委託其向陳美玉收取之款項為簽注金乙情至為
    明確，否則被告戊○○不會在二人通話中提到上揭數字號碼
    、或有中，及支票已在其口袋等語，乙○○也不會於電話中
    詢問賴媽的票及錢等語綦詳。堪認證人陳美玉之上揭證述、
    以及證人乙○○證述有關被告戊○○知道陳美玉有向乙○○
    簽注，被告戊○○受乙○○委託向陳美玉收款2 次，陳美玉
    均係交付支票給被告戊○○等情，顯與上揭通聯譯文內容較
    為相符，是證人陳美玉之證述與事實相符，堪以採信；至被
    告戊○○上揭所辯，顯與事實相違，不足採信。另證人乙○○證述：伊只有委託被告戊○○向陳美玉收1 次款，並未收
    到，被告不知是收簽注金云云，亦與上揭被告戊○○與乙○○之通訊監察譯文內容、及證人陳美玉證述之內容相悖，並
    與事實明顯不符，證人乙○○上揭與事實不符之證述，顯係
    事後為避重就輕、迴護附和被告戊○○之詞，而有虛偽之證
    述之嫌，不足採信。
  (二)本案事證明確，被告戊○○之犯行，亦堪以認定。
二、核被告戊○○所為，係犯刑法第30條第1項、第268條後段幫
    助圖利聚眾賭博罪。被告係幫助他人犯罪，爰依刑法第30條
    第2項之規定減輕其刑。被告先後2次幫乙○○收取簽賭金之
    行為，顯係基於同一幫助圖利聚眾賭博之犯意而向同一人收
    取賭金之行為，應論以集合犯，而論以一幫助聚眾賭博罪處
    斷。爰審酌被告身為警務人員，竟知法而犯法，幫助組頭乙○○收取下線簽注賭金，敗壞社會風氣，犯後猶矢口否認犯
    行，不知悔悟，及其智識程度，惟念其並無前科，素行尚可
    ，有臺灣高等法院被告前案紀錄表1 份在卷可稽，量處如主
    文所示之刑，並諭知易科罰金之折算標準，以示懲儆。
三、不另為無罪諭知之部分
  (一)公訴意旨略以：被告戊○○明知乙○○經營上揭六合彩等簽
    賭站，竟基於幫助圖利聚眾賭博之犯意，接受乙○○之委託
    ，於97年11月間某日，向美順收取簽賭牌支簽注金，而認涉
    犯刑法第30條第1項、第268條幫助圖利聚眾賭博罪嫌云云。
  (二)按犯罪事實應依證據認定之，無證據不得認定犯罪事實；又
    不能證明被告犯罪者，即應諭知無罪之判決，刑事訴訟法第
    154條第2項、第301條第1項分別定有明文。又所謂認定犯罪
    事實之證據，係指足以認定被告確有犯罪行為之積極證據而
    言，苟未能發現相當證據，或證據不足為不利於被告事實之
    認定時，即應為有利於被告之認定，更不必有何有利之證據
    ，亦不能以推測或擬制之方法，以為裁判基礎（最高法院29
    年上字第3105號、40年臺上字第86號、56年臺上字第807 號
    判例意旨參照）。
  (三)公訴人認被告戊○○有上開受乙○○委託收取美順之簽賭金
    之犯行，無非係以：(一)被告戊○○與乙○○之通聯譯文內容
    ；(二)證人乙○○於偵查時證稱；為其主要論據。訊據被告戊○○堅決否認有此部分之犯行，並辯稱：我沒有去向美順收
    錢等語。經查：
  1.證人乙○○於檢察官偵查時固證稱：美順有向我簽牌欠8 萬
    元，被告戊○○知道美順有向我簽牌等語綦詳；被告於本院
    審理時陳稱：實際上並無美順這個人云云；嗣證人乙○○於
    本院審理時亦附和被告戊○○之辯稱而改證稱：並無美順這
    個人云云；後又改證稱：有美順這個人，但不知美順之真實
    姓名等語。然乙○○並未曾證述被告戊○○有向美順收回簽
    注金交付予伊等情。且觀諸公訴人所提出被告戊○○與乙○○之通聯譯文中有提到：（以下通話內容，A為乙○○、B為
    被告戊○○）
    (1)97年11月6日12時17分53 秒許，被告戊○○打給乙○○之
      電話通話內容
      A:喂！
      B:賴媽是收多少錢啦！
      A:6萬1千。
      B:6萬1千。
      A:對啦。
      B:美順呢？
      A:美順8萬元。
      B:8萬，總數喔！
      A:美順慢點收啦。
      B:為什麼。
      A:下星期再收。
      B:這樣喔！收賴媽6萬1千就對了喔！
      A:對啦！
    (2)97年11月6日14時02分43 秒，被告戊○○打電話給乙○○
      ：
      A:喂！
      B:打牌樓
      A:嗯！剛剛來。怎樣。
      B:坐下去了喔！好好忙妳的。
      A:怎樣！？
      B:美順怎不收？昨天有中喔？
      A:你收沒多少，才1萬多。
      B:怎說1萬多？
      A:有中！才1萬元而已。
      B:你說這禮拜喔！
      A:這要收1萬元多，上禮拜8萬。
      B:這就不用了。不用
      A:對啦，下禮拜再收啦！
      B:不然今日又中，我們要湊的死要活。
      A:對啊！
      B:賴媽我先來處理。
      A:6萬1啦。
      B:好啦。
    有上揭通聯譯文1 份在卷可稽，可見確有「美順」此人存在
    ，否則為何被告戊○○會接連於上揭兩通電話之通話內容中
    均主動向乙○○提及美順部分是否要去收，美順有簽中等情
    ，而乙○○亦自然而然為回答慢點收，中1 萬多元，或下星
    期收等語，若無「美順」此人，為何乙○○於通話過程中並
    未曾質疑被告戊○○所提及之「美順」究指何人，而仍繼續
    就該話題為回答，足認被告戊○○於本院辯稱、及證人乙○○於本院審理時證稱：無美順這個人云云，明顯與事實不符
    ，難以採信。復參以上揭通聯譯文內容，僅能證明乙○○有
    委託被告戊○○於11月6 日之下星期再去收取美順之簽注金
    ，但被告戊○○否認有前去收取乙節，且證人乙○○亦證稱
    ：被告戊○○並未去向美順收取等語綦詳。再者，公訴人所
    提出之被告戊○○與乙○○此通通話後之其他通話之通聯譯
    文內容，其二人亦均未再提及被告戊○○是否有前去向美順
    收取簽賭金乙情，固公訴人所舉出之上開證據，尚不足以證
    明被告確有向美順收取簽賭金乙情。此外，公訴人於起訴書
    並未載明被告戊○○向美順收取多少簽賭金，又查無其他積
    極證據足認被告戊○○確有去向美順收取上揭通聯譯文所提
    及 8萬元簽注金，故尚無證據足以證明被告戊○○就此部分
    有為幫助圖利聚眾賭博罪之犯行，而公訴人認此部分如成立
    犯罪，亦與被告戊○○前揭論罪科刑部分，具有裁判上一罪
    之關係，故本院爰不另為無罪之諭知，附此敘明。
丙、被告甲○○部分
一、訊據被告甲○○矢口否認有何包庇圖利聚眾賭博等犯行，並
    辯稱：伊不知道乙○○在經營賭站，且乙○○未告知遷電話
    是為了經營賭站，且依其職務並不包含賭博取締，也無從知
    悉有何取締乙○○經營賭站之情事云云。經查：
  (一)被告甲○○私下與證人李志聰聯繫，要李志聰前往乙○○母
    親位於花蓮縣富里鄉鎮寧25號住處為電話修復，以便乙○○
    在其母親住處得以經營六合彩等簽注事宜等情，業據證人乙○○、李聰志於檢察官偵查時證述明確，並有通聯譯文1 份
    在卷可稽。且證人乙○○於檢察官偵查時證述：被告甲○○
    知道我在做六合彩，且我向被告甲○○說有人要抓我，他說
    有嗎？他問我原因，我說不知道是不是李榮春檢舉要來抓我
    ，我有對被告甲○○說李榮春說不讓我做六合彩，被告甲○○有叫我不要做了，我說沒有人賺錢給我用，至於11月19日
    13時13分13秒許之監聽譯文所載之內容確實係我跟被告甲○○說我要搬去我媽媽那邊，我搬走傳真機就搬乾淨，若警察
    去我家，我家就沒東西了，這就是乾淨的意思等語明確，並
    有該譯文內容及本院勘驗譯文內容各1 份在卷可稽。雖證人
    乙○○於本院審理時改證稱：被告甲○○應該不知道我在經
    營賭站，我沒有告訴他．且我請他聯絡電話修復等事宜，並
    未告知他是要做六合彩業務，我有無與被告甲○○為上揭11
    月19日13時13分13秒許之通聯譯文所載之對話，我忘記了云
    云。然被告甲○○於本院審理時自承11月19日13時13分13秒
    許之錄音譯文，確係其與乙○○之對話內容等語無訛，且參
    以其二人對話之內容為：
    甲○○：對啦，這樣我跟妳說，乾脆，我跟我妳說，他有妳
            的電話。
    乙○○：（聽不清楚）
    甲○○：啊！妳有他的電話嗎？
    乙○○：（聽不清楚）
    甲○○：沒關係，我告訴妳，到時喔，用好的時候，妳就人
            跟他講，妳這邊都乾淨了，這樣就好了，讓他給它
            「弄」一次，妳就跟他講這裏都「乾淨」了，「乾
            淨了」，他就聽懂是什麼意思了…
    乙○○：沒有啦，他跟我講的意思不是這樣。
    有本院勘驗錄音光碟內容之譯文1 份在卷可稽（見本院卷第
    73頁），依上揭被告甲○○與乙○○間之對話內容，可知被
    告甲○○顯係主觀上認知當時有員警要取締乙○○經營簽賭
    站之情事，而要乙○○將其位於玉里鎮○○路之經營站之電
    話為遷移轉接，讓員警無所獲乙情甚明，亦核與前述乙○○
    於檢察官檢查時證述之情節較為相符，故證人乙○○於本院
    審理時之證述，顯係事後避重就輕，迴護被告甲○○之詞，
    而有虛偽證述之嫌，並與事實顯著不符，尚難採信。
  (二)被告甲○○於97年間雖擔任花蓮縣警察局玉里分局內勤第一
    組之警員，負責行政（環保）、外事、陸務、薪水造冊等業
    務，職務範圍皆為文書處理，與外勤人員（如偵查隊、警備
    隊、派出所）職司取締、查緝、巡邏、值班等工作性質不同
    ；又於97年11月間花蓮縣警察局玉里分局並無情資消息針對
    乙○○所經營賭站為鎖定調查對象，或擬定有關取締執勤分
    配及計畫，又於上開期間被告甲○○係職掌出納業務，於公
    務上無機會知悉旨揭情事；業據證人即當時任玉里分局內勤
    一組組長丁○○於本院審理時證述綦詳，兼有花蓮縣警察局
    玉里分局98年5月21日玉警刑字第09800006705號函（見本院
    卷第50頁）及98年11月9日玉警刑字第0980014819 號函（見
    本院卷第183頁）各1份在卷可稽。然按刑法第270 條公務員
    包庇賭博罪，係指公務員予犯賭博罪者以相當之保護，而排
    除外來之阻力，使其不易發覺者而言，自以有積極的包庇行
    為為必要，與單純縱容或不予取締之消極行為有別。（最高
    法院83年度台上字第2334號判決要旨可資參照）。被告身為
    玉里分局第一組組員，為刑法上第10條第2 項所規定之公務
    員無訛，依前所述，雖其於職掌業務並不包括賭博犯罪之取
    締，且於職務上並無從知悉有何取締乙○○經營賭站之情事
    ，惟被告甲○○既明知乙○○在經營簽賭站，卻不予舉發或
    通知職掌賭博犯罪之員警加以取締，雖僅係消極之隱匿而不
    報，尚不構成包庇之行為；惟當乙○○於主觀上認知有員警
    即將取締伊所經營之簽賭站，並於私下告知被告甲○○有員
    警要取締伊經營賭站乙節，被告甲○○卻仍積極替乙○○聯
    絡將乙○○母親住處電話為修復，以便將乙○○原在上揭玉
    里鎮○○路住處所裝設供經營賭站之電話傳真轉接至乙○○
    母親住處，藉以避免員警事後查獲乙節，業據前揭證人乙○○於檢察官偵查時證述綦詳，足認被告甲○○已有積極行為
    ，即建議並聯絡李聰志為乙○○辦理乙○○母親住處電話修
    復，讓原設玉里鎮○○路之電話傳真得以轉接至花蓮縣富里
    鄉萬寧村鎮寧255 號，使乙○○得以再繼續經營簽賭站，而
    包庇乙○○經營簽賭站，欲使乙○○在玉里鎮○○路經營賭
    站之情事不被查獲之客觀情事至為灼然。故被告甲○○所辯
    ，顯與事實不符，堪難採信。本案事證明確，被告甲○○之
    犯行，足堪認定。
二、核被告甲○○所為，係犯刑法第270條、第268條包庇圖利供
    給賭博場所罪、及包庇圖利聚眾賭博罪。被告係以一行為而
    同時觸犯上揭兩項罪，為想像競合犯，應從一情節較重之包
    庇聚眾賭博罪處斷。被告為公務員包庇乙○○犯上開第 268
    條之罪名，應依刑法第270 條規定加重其刑。爰審酌被告甲○○身為內勤員警，不知守法奉公，於明知乙○○經營六合
    彩等業務，不僅消極未為舉發或通報，竟於乙○○告知有員
    警要為取締時，積極給予協助，修復電話線路，便於辦理遷
    移轉接事宜，而藉以規避查緝，知法而犯法，惡性非輕，有
    損公務員之官箴，對社會風氣及治安危害甚鉅，及其犯後飾
    詞卸責，否認犯行，態度非佳，惟念其並無科，有臺灣高等
    法院被告前案紀錄表1 份在卷可稽，及其智識程度、犯罪手
    段、方法等一切情狀，量處如主文所示之刑，以示懲儆。
丁、至被告乙○○是否涉犯偽證罪嫌，另請檢察官依法偵辦之。
據上論斷，依刑事訴訟法第299條第1項前段、刑法第266 條、第
268條、第270條、第55條、第30條第1項、第2項、第41條第1 項
前段、第38條第1項第2款，刑法施行法第1條之1第1項、第2項前
段，判決如主文。
本案經檢察官丙○○到庭執行職務。
中    華    民    國    98    年    12    月    18    日
                  刑事第四庭    法  官  陳月雯
以上正本證明與原本無異。
如不服本判決應於收受送達後10日內向本院提出上訴書狀，並應
敘述具體理由。其未敘述上訴理由者，應於上訴期間屆滿後20日
內向本院補提理由書(均須按他造當事人之人數附繕本)「切勿逕
送上級法院」。
中    華    民    國    98    年    12    月    18    日
                                書記官
附錄本判決論罪之法律條文：
中華民國刑法第266條：
在公共場所或公眾得出入之場所賭博財物者，處1,000 元以下罰
金。但以供人暫時娛樂之物為賭者，不在此限。
當場賭博之器具與在賭檯或兌換籌碼處之財物，不問屬於犯人與
否，沒收之。
中華民國刑法第268條：
意圖營利，供給賭博場所或聚眾賭博者，處3 年以下有期徒刑，
得併科3,000元以下罰金。
中華民國刑法第270條：
公務員包庇他人犯本章各條之罪者，依各該條之規定，加重其刑
至二分之一。
附表：
1、賭博簽單4頁
2、傳真機4台
3、簽單1份
4、空白簽單1份
5、開獎資料4頁
6、帳冊3本
7、計算機3台
8、存摺2本
9、行動電話門號碼0000000000、000000000號之行動電話計2 支
   （含SIM卡各1張）


司法院資訊處製作；財團法人民間司法改革基金會備份。
